【裁判字號】    88,上易,2036
【裁判日期】    890120
【裁判案由】    竊盜等
【裁判全文】
臺灣高等法院高雄分院刑事判決                  八十八年度上易字第二三六號
    上  訴  人
    即  被  告  戊○○
右上訴人因竊盜案件，不服台灣高雄地方法院八十八年度易字第四七三號中華民國八
十八年八月十七日第一審判決（起訴案號：台灣高雄地方法院檢察署八十七年度偵字
第二五九二六號），提起上訴，本院判決如左：
    主  文
上訴駁回。
    事  實
一、戊○○曾於民國八十四年間因偽造文書案件，經法院判處有期徒刑七月，並於八
    十五年九月二十五日執行完畢，猶不知悔改，竟意圖為自己不法之所有，於八十
    七年十一月五日下午二時三十分許，在高雄縣鳳山市○○路三十四巷一號甲○○
    住處，見關閉之鐵捲門尚有縫隙，乃以在門前地上撿拾之竹竿，先伸進該鐵捲門
    縫內，推開玻璃門，再碰觸鐵捲門控制鈕之方式，打開鐵捲門而進入該屋，並竊
    取甲○○之妻丙○○曬於屋後竹竿上之長褲二件、上衣二件及裙子一件（價值約
    新台幣二千元），得手後，正欲離開，適甲○○返家報警當場查獲。
二、案經高縣警察局鳳山分局報請臺灣高雄地方法院檢察署檢察官偵查起訴。
    理  由
一、訊之被告戊○○固坦承於右揭時地以上開方式進入甲○○住處拿取屋主之妻丙○○衣物之事實，惟矢口否認有竊盜犯意，辯稱：伊因妻蕭美香離家出走，乃四處
    找尋，而於右揭時地發現伊妻蹤影，惟尾隨至上址見伊妻進入，伊在外喊叫均不
    見回應，突聞上址二樓有聲音，伊怕伊妻自二樓逃離，才以竹竿觸踫開關進入上
    址尋找，適屋主返家，否認伊妻住居該處，伊乃指出伊妻之衣物在外晾晒，屋主
    即要伊將所指伊妻衣物取出，不料竟因而指伊竊盜云云。經查：右揭事實，業據
    證人即被害人甲○○及丙○○夫妻迭於警訊及偵查中指述綦詳，並有被害人丙○○所立具之贓物領結一紙附卷可稽，而被告為證人甲○○發現時手上已拿著前開
    衣物一節，亦據證人甲○○證稱：「我發現戊○○手上拿著女用衣服在我客廳正
    欲離去」（見警卷第四頁反面）、「我那天回去拿東西，大門口裏面（鐵門內）
    我站在門口看見住處鐵門拉下，玻璃門亦開著，那個人在裏面客廳，鐵門已拉下
    來（關起來）鎖被他敲壞了，他手中拿著我太太之衣服，二、三套，有長短袖上
    衣和褲子」（見偵查卷第三十六頁反面）等語甚明，況被告之妻蕭美香不認識證
    人甲○○、丙○○夫妻，也從未到過該等證人前開住處之情，亦據蕭美香於原審
    八十八年易字第二四四四號被告戊○○傷害案件中供述在卷（見該卷八十八年八
    月四日審判筆錄），並經原審調閱該卷核閱屬實，且被告亦於原審詢以「當日是
    否見你太太進入甲○○家？」時，答稱：「有看到我太太在外面，走那一條路（
    指甲○○家附近的巷道）」等語（見原審八十八年八月四日審判筆錄），該等衣
    物既係證人丙○○所有，且被告之妻蕭美香亦不在上址，則證人甲○○、丙○○
    自無由被告自行到屋後取衣指認之必要，被告辯稱是證人甲○○要其到屋後取衣
    辨識云云，自非可採。縱認被告係為尋找離家出走之妻子蕭美香而進入上址，然
    其進入後不思尋覓其妻，卻先行拿取衣物，顯違常情，是被告固提出其向警察局
    請求查尋其妻之登記表以證明確在找尋其妻蕭美香，然其前開所辯，仍認係卸飾
    之詞，要無足取。又證人甲○○雖稱鎖被被告敲壞，惟據王某於偵查中稱伊係拿
    鑰匙開門進入，足證門鎖尚未毀壞，本件事證明確，被告犯行洵堪認定。
二、核被告所為，係犯刑法第三百二十條第一項之竊盜罪、同法第三百零六條第一項
    之無故侵入住宅罪。其所犯二罪之間，有方法結果之牽連關係，依刑法第五十五
    條之規定，應從較重之刑法第三百二十條第一項之竊盜罪處斷。查被告曾於八十
    四年間因偽造文書案件，經法院判處有期徒刑七月，並於八十五年九月二十五日
    執行完畢，有臺灣高雄地方法院檢察署刑案資料查註紀錄表一紙附卷可稽，其於
    五年之內，再犯本件最重本刑為有期徒刑以上之罪，為累犯，應依刑法第四十七
    條之規定加重其刑。原審因而適用刑法第三百二十條第一項、第三百零六條第一
    項、第五十五條、第四十七條，罰金罰鍰提高標準條例第一條前段，並審酌被告
    素行、犯罪動機、手段、目的、所生損害及犯後否認犯行態度不佳等一切情狀，
    量處被告有期徒刑三月，其認事用法洵無違誤，量刑亦稱允適，被告上訴否認犯
    罪，為無理由，應予以駁回。
三、公訴意旨另以被告意圖為自己不法之所有，並基於概括犯意，於八十七年十月二
    十五日，在臺南市○○市○○路四九五巷一弄二號前，將置於該處丁○○所有之
    車號ＵＯＭ－九○二號機車，其置物箱內之身分證、學生證、健保卡、機車駕駛
    執照及現金新台幣（下同）一千三百元予以竊取得手，復承前揭概括犯意，於同
    日，將置於臺南縣永康市○○○路永康農會對面騎樓下之乙○○○所有之車號Ｌ
    ＢＺ－七三一號機車一部，其內之身分證、健保卡及汽機車駕駛執照各一張及零
    錢五十元，予以竊取得手，並於八十七年十一月五日在其所駕駛之車牌ＵＳ－三
    四九○號自用小客車起獲前開證件，因認被告尚涉有刑法第三百二十條第一項之
    竊盜罪嫌云云。然按犯罪事實應依證據認定之，無證據不得推定其犯行，刑事訴
    訟法第一百五十四條定有明文。而所謂認定犯罪事實之證據，係指足以認定被告
    確有犯罪行為積極證據而言，該項證據自須適合於被告犯罪事實之認定，始得採
    為斷罪資料；苟積極證據不足為不利於被告事實之認定時，即應為有利於被告之
    認定，更不必有何有利之證據（最高法院二十九年上字第三一○五號、三十年上
    字第八一六號判例參照）。公訴人認被告涉犯刑法第三百二十條第一項之罪嫌，
    無非以該等證件均係自被告所駕駛之前開小客車上查獲，其放置位置並非隱密，
    對來源顯難諉為不知，且該等證件遺失時間均在被告開始使用上開車輛後等情為
    論據。訊之被告堅決否認有上開竊盜犯行，辯稱該等證件均係朋友放置於其所駕
    駛之前開車輛內，並非其竊取等語。經查：
  （一）本件被害人丁○○所有之身分證、學生證、健保卡、機車駕駛執照及現金一
        千三百元，均係於八十七年十月二十五日，在臺南市○○市○○路四九五巷
        一弄二號前失竊，而被害人乙○○○所有之身分證、健保卡及汽機車駕駛執
        照各一張及零錢五十元，於同日，在臺南縣永康市○○○路永康農會對面騎
        樓下失竊等事實，固據被害人丁○○、乙○○○於警訊時陳述甚詳，並有該
        二人立具之領結各一紙附卷可稽，然此僅足憑以證明被害人丁○○、乙○○○所有之前開證件及金錢確有於前開時地失竊，尚難即認係被告所竊取。
  （二）至被害人丁○○、乙○○○上開證件雖均自被告所駕駛之車牌ＵＳ－三四九
        ○號自用小客車（為被告之岳父蕭清濱所有）內查獲，惟被告所駕駛之車輛
        上查獲上開證件，竊盜行為並非唯一可能之原因，況證人謝麗娟亦於原審審
        理中到庭證稱：「車上的身分證不是戊○○的，是小山的，小山是我台南的
        朋友的朋友」、「我只知道他住台南，我曾看到小山拿過一些證件，因為我
        及小山等人都有去幫被告找老婆，我曾問小山為何拿那麼多證件，他說：『
        這是我的事，你不要管」等語（見原審八十八年三月十七日審判筆錄），再
        依警訊筆錄所載可知，上開證件為警查獲當時均置於前開車輛之後車箱一節
        ，業據警員巫文利於本院證述在卷（本院卷第三十二頁），果如係被告竊盜
        所得，自係置放於前座或車前置物箱，該等物品既係置於後車箱，則被告所
        辯，非屬無據，是被告所舉證人黃崇銓、牟經信經原審傳訊結果雖均未到庭
        ，惟既無確切證據足資證明被告確有竊取上開證件及金錢之行為，尚難以事
        後從其所駕駛之車輛查獲上開證件，即據此推論或擬制被告有竊盜之犯行，
        況依被告所述，上開證件係證人黃崇銓、牟經信置放於前開車輛，則上開證
        件之來源即與該二人具有利害關係，顯難期待所述真實無誤，故證人黃崇銓
        、牟經信二人本院認無再予傳訊之必要，併此敘明。
  （三）綜上，就此部分應認被告所涉之竊盜罪不能證明，原審認公訴意旨以此部分
        與前開有罪部分有連續犯之裁判上一罪關係，爰不另為無罪判決之諭知。亦
        核無違誤。附此敘明。
據上論斷，應依刑事訴訟法第三百六十八條，判決如主文。
本案經檢察官林應華到庭執行職務。
中    華    民    國     八十九     年       一       月     二十       日
                              臺灣高等法院高雄分院刑事第五庭
                                  審判長法官  吳水木
                                        法官  李春昌
                                        法官  惠光霞
右正本證明與原本無異。
不得上訴。
                                      書記官  林永富
中    華    民    國     八十九     年       一       月    二十四      日
本件論罪科刑法條：刑法第三百廿條第一項。
意圖為自己或第三人不法之所有，而竊取他人之動產者，為竊盜罪，處五年以下有期
徒刑、拘役或五百元以下罰金。
                                                                        Ａ


司法院資訊處製作；財團法人民間司法改革基金會備份。
